【裁判字號】    99,台上,2434
【裁判日期】    990422
【裁判案由】    偽造文書
【裁判全文】
最高法院刑事判決            九十九年度台上字第二四三四號
上  訴  人  台灣高等法院檢察署檢察官
被      告  甲○○
            乙○○
上列上訴人因被告等偽造文書案件，不服台灣高等法院中華民國
九十九年一月十三日第二審判決（九十八年度上易字第一八九三
號，起訴案號：台灣桃園地方法院檢察署九十六年度調偵緝字第
二一號），提起上訴，本院判決如下：
    主  文
上訴駁回。
    理  由
按刑事訴訟法第三百七十七條規定，上訴於第三審法院，非以判
決違背法令為理由，不得為之。是提起第三審上訴，應以原判決
違背法令為理由，係屬法定要件。如果上訴理由書狀並未依據卷
內訴訟資料，具體指摘原判決不適用何種法則或如何適用不當，
或所指摘原判決違法情事，顯與法律規定得為第三審上訴理由之
違法情形，不相適合時，均應認其上訴為違背法律上之程式，予
以駁回。又裁判上一罪案件之一部分得提起第三審上訴者，不得
上訴第三審部分，依審判不可分原則，第三審法院亦應併予審判
，但以得上訴部分之上訴合法為前提，如該上訴為不合法，第三
審法院既應從程序上予以駁回，而無從為實體上判決，對於不得
上訴部分自無從適用審判不可分原則，併為實體上審判。本件原
判決認定被告甲○○、乙○○為同居人，二人以甲○○名義召集
民間互助會，利用各會員未詳實監督投開標進行事宜之機會，意
圖為自己不法之所有，於約定增加開標次數之民國九十三年三月
十日，共同冒用參加二會之會員「丁一排骨」即李次和名義，偽
造記載標息之標單投標，佯稱當日由李次和標得該二會，藉以向
各活會會員詐收會款等情，因予撤銷第一審諭知被告等均無罪之
判決，改判依牽連犯之例，從一重論處被告等共同行使偽造私文
書罪刑，已敘明認定事實之依據及憑以認定之理由。從形式上觀
察，原判決尚無違背法令情事。檢察官上訴意旨就得上訴第三審
之行使偽造私文書部分，僅憑己見，所謂被告等既冒標李次和所
參加之二會，理應分別開標，是被告等應有連續偽造二張標單之
犯行云云，據以指摘原判決認定被告等僅偽造一張標單以冒標該
二會，與經驗法則及卷內證據資料不符，有理由矛盾之違法，顯
非依據卷證資料執以指摘之合法第三審上訴理由；此部分上訴違
背法律上程式，應予駁回。至屬裁判上一罪之刑法第三百三十九
條第一項詐欺取財罪部分，依刑事訴訟法第三百七十六條第四款
規定不得提起第三審上訴，揆諸前開說明，自無從適用審判不可
分原則，併為實體上審判；此部分上訴不合法，亦應駁回。
據上論結，應依刑事訴訟法第三百九十五條前段，判決如主文。
中    華    民    國  九十九  年    四    月  二十二  日
                      最高法院刑事第十庭
                          審判長法官  花  滿  堂
                                法官  黃  正  興
                                法官  陳  東  誥
                                法官  林  錦  芳
                                法官  洪  昌  宏
本件正本證明與原本無異
                                      書  記  官
中    華    民    國  九十九  年    四    月  二十六  日
                                                    M

司法院資訊處製作；財團法人民間司法改革基金會備份。
